【裁判字號】    87,訴,2039
【裁判日期】    890508
【裁判案由】    殺人未遂等
【裁判全文】
臺灣板橋地方法院刑事判決                        八十七年度訴字第二三九號
    公  訴  人  臺灣板橋地方法院檢察署檢察官
    被      告  甲○○
    選任辯護人  杜英達律師
                彭安國律師
                丁中原
    被      告  乙○○
    選任辯護人  彭安國律師
                丁中原
    被      告  丙○○
                丁○○
    被      告  戊○○
    選任辯護人  林德銘律師
    被      告  己○○
右列被告因殺人未遂等案件，經檢察官提起公訴 (八十七年度偵字第一二九五四號)
，本院判決如左：
    主  文
甲○○共同違反主管機關為保護水道，禁止在行水區內傾倒廢棄物，足以妨害水流之
行為之規定，致生公共危險，處有期徒刑伍月。緩刑年。
乙○○共同違反主管機關為保護水道，禁止在行水區內傾倒廢棄物，足以妨害水流之
行為之規定，致生公共危險，處有期徒刑伍月。
丁○○、丙○○共同違反主管機關為保護水道，禁止在行水區內傾倒廢棄物，足以妨
害水流之行為之規定，致生公共危險，各處有期徒刑月。均緩刑貳年。
己○○共同違反主管機關為保護水道，禁止在行水區內傾倒廢棄物，足以妨害水流之
行為之規定，致生公共危險，累犯，處有期徒刑肆月。
戊○○共同違反主管機關為保護水道，禁止在行水區內傾倒廢棄物，足以妨害水流之
行為之規定，致生公共危險，累犯，處有期徒刑伍月；又對於公務員依法執行職務時
，施強暴，累犯，處有期徒刑伍月。應執行有期徒刑捌月。
車號ＦＩ─一八七八號大卡車壹輛沒收。
    事  實
一、甲○○係台北縣永和市○○○路○段四十號對面河川地之所有人，其與乙○○對
    於該等土地，皆位於新店溪行水區內，主管機關為保護水道，禁止在該行水區內
    傾倒廢棄物之事實，有所認識，竟為使上開土地開闢供作停車場出租予他人停車
    使用，乃基於共同之犯意聯絡，於民國八十七年五月初某日，由甲○○提供上開
    土地，並由乙○○僱用與其等有共同犯意聯絡之戊○○（原姓名楊彥彬，八十五
    年十一月二十日更名，並於八十二年間，因違反麻醉藥品管理條例案，經臺灣臺
    北地方法院於八十二年十一月十日判處有期徒刑四月，如易科罰金以佰元折算
    壹日，嗣於八十二年十二月三十日執行完畢，為累犯），負責將上開土地填平，
    戊○○於受僱後，旋即向與渠有共同犯意聯絡之綽號「旺來」之丙○○以每台車
    新台幣（下同）五百元之價格購買磚塊之廢棄物，及向丁○○以每車一千二百元
    之車資租用大卡車載運磚塊以便填平該河川地，丁○○並僱用司機己○○（於八
    十一年間因業務過失傷害案件，經臺灣臺東地方法院判處有期徒刑六月，如易科
    罰金以佰元折算壹日，於八十二年七月九日易科罰金執行完畢，為累犯）駕駛
    車號ＦＩ─一八七八號大卡車載運磚塊前往上開行水區傾倒填實，而共同違反上
    開規定擅自傾倒廢棄物，足以縮減流水斷面，造成河床淤積，肇致颱風豪雨時將
    該廢棄物沖刷至下游阻塞河道時，致水流改道而影響附近住家安全，致生公共危
    險。
二、戊○○於八十七年五月十五日中午十二時許，駕駛其所有車號ＧＯ─０一一二號
    自用小客車內載壬○○（待緝獲後另結），至上開河川地查看停車場施工進度時
    ，適台北縣政府工務局水利課人員辛○○、庚○○等人前往上開河川地執行取締
    其等違反水利法行為，詎戊○○明知辛○○、庚○○二人為依法執行職務之人員
    ，其竟不服取締，為逃離現場，乃基於傷害故意，駕駛車輛衝撞辛○○、庚○○
    二人而以此強暴方式，妨害二人行使公務，庚○○並因此而受有右小腿挫傷及兩
    手掌多處擦傷之傷害（傷害部分業據撤回告訴，後敘）。
三、案經台北縣警察局永和分局報請臺灣板橋地方法院檢察署檢察官偵查起訴。
    理      由
壹、被告甲○○、乙○○、丙○○、丁○○、戊○○、己○○違反水利法部分：
一、訊據被告甲○○、乙○○、丙○○、丁○○、戊○○、己○○均矢口否認有何違
    反水利法犯行，被告甲○○辯稱：伊係上開河川地之地主，因該土地遭人傾倒廢
    土、垃圾，致使阻塞水流引起附近居民抗議，乃與乙○○共同合作，擬將土地供
    作停車場之用，並委請戊○○負責整地事宜，對於該土地係位於新店溪行水區內
    乙事並不知情，且該處迄今未曾淹水，並未因伊整地行為而致生公共危險云云；
    被告乙○○辯稱：伊與甲○○合作設置停車場，並委請戊○○負責整地事宜，偶
    爾至工地監工，且伊等整地後地勢較鄰地為低，並無妨害水流之情形，尚不致致
    生公共危險云云；被告戊○○辯稱：甲○○、乙○○僱請伊去整地，係伊教工人
    去推地整地，且因當時下雨，地質太軟，才用磚塊鋪底，再鋪柏油，並不知因此
    造成公共危險云云，被告丙○○辯稱：當時透過綽號「阿海」友人介紹認識戊○○，因渠告知伊需磚塊蓋停車場，才以一台五百元價格販售磚塊予戊○○，並連
    絡丁○○開卡車來載磚塊云云；被告丁○○辯稱：八十七年五月十五日當日伊在
    監理所驗車，恰巧丙○○打電話來表示需要用車，才教己○○駕駛大卡車去載磚
    塊，未曾到過現場，並不知該地係河川地云云；被告己○○辯稱：當日與老闆丁○○去驗車，嗣丁○○教伊至台北縣新店市○○路載磚塊，僅知該磚塊要整地用
    ，並不知該地為行水區，係被查獲後才知道云云。
二、經查：
  （一）甲○○與乙○○為設置停車場，於八十七年五月初某日，由甲○○提供上開
        土地，並由乙○○僱用戊○○負責將上開土地填平，再由戊○○以每台車五
        百元之價格向丙○○購買磚塊之廢棄物，並向丁○○租用大卡車載運磚塊以
        便填平該河川地等事實，業據被告甲○○、乙○○、戊○○、丙○○、丁○○、己○○於警訊、偵審中分別坦承不諱。而被告丙○○於本院審理中供稱
        ：戊○○曾告知伊地點在靠近新店溪處，並於其叫貨後到過現場，至該河川
        地後看到一名女子在場，就與她接洽云云（參見本院八十八年一月十三日、
        八十八年九月二十八日訊問筆錄），顯見被告丙○○知悉戊○○向其購買磚
        塊傾倒填平上開地點無誤；另被告丁○○雖辯稱：未曾到過現場，係綽號「
        旺來」之丙○○打電話來問車子有沒有空，並不知該土地係河川地云云，惟
        被告丁○○於本院審理中供稱：丙○○以每車一千二百元之代價，僱佣伊載
        運廢磚塊等語（參見本院八十八年四月二十八日訊問筆錄），是被告丁○○
        既以載運貨物營利為業，則其受僱載運磚塊，收取報酬，必當詢問僱主載運
        地點，豈有未加詢問載運磚塊目的地即出車之理！足認被告丁○○應知悉其
        載運磚塊傾倒之地點為行水區，並由司機即被告己○○駕駛ＦＩ─一八七八
        號大卡車載運廢磚塊前往上開地點傾倒。復有八十七年五月十五日為警查獲
        時，於現場所拍攝之顯示大量廢土及磚塊等廢棄物傾倒於上址之照片十六幀
        在卷可證（參見偵查卷第三十六頁至第四十二頁）。
  （二）本案傾倒磚塊之地點，係位於台北縣永和市○○○路○段四十號對面河川地
        ，業經檢察官會同台北縣政府工務局水利課人員至現場履勘無誤，有勘驗筆
        錄在卷足稽（參見偵查卷第一一二頁），而該處係位於新店溪行水區範圍內
        之情，並據證人辛○○於本院審理中到庭證述屬實（參見本院八十八年二月
        十日訊問筆錄）。
  （三）至被告甲○○雖以：該處雖位於行水區內，惟地屬平地，歷年均未淹水，並
        不會因伊整地而致生公共危險云云。按水利法第九十二條之一第一項後段所
        謂「致生公共危險」，固以實際上須有具體危險之發生為要件，而屬具體危
        險犯；但此所謂具體危險，指客觀上業已具備公共危險之狀態為已足，不以
        已經發生危害為必要；其具體危險之存否，仍應依社會一般之觀念，客觀的
        予以判定。即依其妨礙水流之具體情況，視其一般上是否有使水流改道、侵
        蝕護岸而影響附近住家安全之虞，以決定其危險之有無，非必已使堤岸潰缺
        ，人、畜、房屋淹沒，始得謂其危險已發生（最高法院七十四年台上字第三
        九五八號判例意旨參照）。查被告甲○○等人整地之地點，係位於新店溪河
        水實際經過之水道旁，與該水道接近，其間復未設有任何防護措施，以防止
        所置之整地工程之廢土、磚塊等廢棄物塌陷至河道，而該堆置廢土之面積甚
        廣，廢棄物平面亦高於河水平面等事實，有卷附之現場照片可證。訊以證人
        即臺北縣政府工務局水利課人員辛○○結證稱：「系爭地係行水區之高灘地
        ，那塊土地沒有實際發生水患，惟在行水區裡堆放廢土會影響行水斷面，被
        告等在系爭地傾倒磚塊，理論上或多或少均會影響，致生公共危險」等語（
        同上訊問筆錄）。觀以本案被告等於新店溪旁所堆置之磚塊量甚大，且與新
        店溪實際水流之水道頗為接近之情，被告所為之傾倒行為，應確有致使新店
        溪水道行水區大面積變窄之情事，足以發生當新店溪水位暴漲時，河水因行
        水區變窄、無法正常宣洩，而漫流於地面之公共危險。
  （四）於河川行水區堆置廢棄物，甚易阻礙水道，遇大雨時即溢流成災之情形，時
        有所聞，已屬眾所週知之事實，復因近年臺灣各地遇大雨即成災之情事嚴重
        ，不得於河川行水區堆置廢棄物，亦為各公共媒體大力宣導之觀念。被告甲○○、乙○○、丙○○、丁○○、戊○○、己○○皆係具有常識之成年人，
        縱不知法規具體之詳細條文內容，惟對於在河川地堆置廢棄物係屬違法行為
        ，亦應皆本有所認識。雖被告甲○○等人辯稱係為開闢停車場而載運磚頭填
        平土地云云，惟查被告等人堆置磚塊等廢棄物之位置，係在新店溪水道旁，
        業見前述，則其等在河川行水區內傾倒廢棄物，足以致生公共危險，自不得
        以其等為開闢停車場為由而卸免其刑責，是被告等前開所辯，均顯不足採。
  （五）綜上論述，本件事證明確，被告甲○○、乙○○、丙○○、丁○○、戊○○
        、己○○違反水利法犯行，均洵堪認定。
貳、被告戊○○涉犯妨害公務及傷害部分：
一、訊據被告戊○○矢口否認有何妨害公務及傷害犯行，辯稱：因當時台北縣政府人
    員五、六人來拍照，並未表明身分，伊誤以為係黑道人士，因業者也在場，為免
    惹麻煩，便開車搭載壬○○離開，其後因一時緊張，欲將車迴轉調頭，詎車輛竟
    原地打滑，並無開車撞擊水利課人員庚○○、辛○○而妨害公務及傷害之犯意，
    係渠等自已滑倒的云云。
二、經查：
  （一）被告戊○○如何於前開時地以駕駛ＧＯ─０一一二號小客車衝撞執行公務之
        台北縣政府工務局水利課人員庚○○、辛○○之強暴方式，妨害二人行使公
        務等情，業據證人庚○○於偵審中到庭證稱：八十七年五月十五日約中午時
        至現場，看見車輛進入時，伊出示證件表示係水利課人員，擬拍照採證，現
        場有大卡車載磚頭在傾倒，伊看到戊○○開自小客車載壬○○，乃向渠等表
        示要採證，（問：你去現場時，戊○○是否已在車上？）伊去時，戊○○本
        來不在自用車上，後來才上車，將車轉向這邊開來等語，證人辛○○亦證稱
        ：當天看到卡車傾倒磚塊之情形，伊等有表明公務員身分就緊急拍照採證，
        伊看到被告戊○○開車試圖逃跑，庚○○正在拍照，該車轉了二圈就擦撞到
        庚○○，庚○○跌倒，被告之車在出口處轉圈並沒有直接往出口開，他撞到
        庚○○後就走了等語（均參見本院八十八年二月十日訊問筆錄），並有三軍
        總醫院診斷證明書乙紙附卷為憑，而證人庚○○、辛○○係臺北縣政府工務
        局水利課人員，與被告戊○○彼此間並無怨隙，衡情當無設詞誣陷之理。被
        告戊○○於警訊中亦供稱：當時看到一個人在伊車子前面照相云云，是執行
        公務之人員庚○○、辛○○僅於現場拍照採證，此外並無為其他暴力或破壞
        施工現場之行為，實無致使被告戊○○誤認之可能，況且衡諸常情，觀諸附
        卷之照片所示，上開地點腹地廣大，苟如被告戊○○所辯：係誤以為渠等為
        黑道人士，始欲開車離開現場云云，則被告戊○○自可輕易自各處駛離現場
        ，豈有如此巧合，駕駛車輛行經庚○○之身旁並擦撞使其受傷？是被告戊○○應無不知證人當時係依法執行勤務之情事，竟仍駕車衝撞渠等而施強暴，
        並致使執行公務之人員庚○○受有右小腿挫傷及兩手掌多處擦傷之傷害，則
        其有妨害公務及傷害之故意，甚為明顯。
  （三）又公訴人認被告戊○○前開傷害犯行，係涉犯刑法第二百七十一條第二項、
        第一項之殺人未遂罪云云。按判斷行為人於行為當時主觀上是否有殺人之故
        意，除應斟酌其使用凶器之種類、攻擊之部位、行為時之態度表示之外，尚
        應深入觀察行為人與被害人間之關係、衝突之起因、行為當時所受之刺激、
        下手力量之輕重、被害人受傷情形及行為人事後之態度等語各項因素，綜合
        予以研析，以判斷其主觀犯意。經查，被告戊○○係受僱於被告甲○○、乙○○於上開地點為開闢停車場而從事整地事宜，而證人辛○○、庚○○則係
        為該處違反水利法案件前往取締，雙方彼此間本無怨隙，衡情被告戊○○當
        無僅因此細故，即頓萌殺意，其顯乏殺人之動機。其次，被告戊○○雖駕車
        衝撞執行公務人員庚○○，雖難謂絕無致人於死之危險，然仍須斟酌其他各
        項因素，尚難遽認行為人駕車衝撞執行公務人員即有殺人之犯意，再觀以證
        人庚○○所受之傷勢係右小腿挫傷及兩手掌多處擦傷，有上開診斷證明書乙
        份附卷可證，而其手掌之擦傷應係其遭被告戊○○撞傷後滑倒時所致，是嚴
        格論之，被告戊○○駕車衝撞庚○○所造成之直接傷害應僅其右小腿挫傷一
        處，由此足見被告戊○○下手並非猛烈，否則苟其確有致對方於死之殺人犯
        意，則被告戊○○駕車衝撞庚○○，豈有僅造成挫、擦傷等輕傷，而證人庚○○於審理中亦證稱：係被告駕駛座前左方保險桿碰到伊，伊轉了一圈滑倒
        ，擦撞後，他就一直接往出口駛離，事後他有到醫院來看伊等語，益證被告
        戊○○應僅基於傷害犯意而犯之，是公訴人原起訴意旨認被告戊○○此部分
        涉有刑法第二百七十一條第二項、第一項殺人未遂罪嫌，尚有未洽。
  （四）綜上論述，被告戊○○妨害公務及傷害犯行，事證明確，亦堪認定。
、論罪法條：
一、核被告甲○○、乙○○、丙○○、丁○○、戊○○、己○○所為，均違反水利法
    第七十八條第一項第一款之規定，應依同法第九十二條之一第一項後段規定論以
    違反主管機關為保護水道，禁止在行水區內傾倒廢棄物，足以妨害水流行為之規
    定，致生公共危險罪。被告等彼此間，就上揭違反水利法犯行，各有犯意聯絡及
    行為分擔，均為共同正犯。被告戊○○另犯刑法第一百三十五條第一項之妨害公
    務及第二百七十七條第一項之傷害罪。又公訴人認被告戊○○所犯前開傷害執行
    公務之人員庚○○部分犯行，係犯刑法第二百七十一條第二項、第一項之殺人未
    遂罪云云，惟此部分應僅成立普通傷害罪，已如前述，其所犯妨害公務及傷害二
    罪間，有方法結果之牽連關係，本應從一較重之傷害罪處斷，惟傷害罪部分犯行
    業據告訴人庚○○於八十八年十月十八日當庭撤回告訴，有本院訊問筆錄可證，
    是此部分爰不另為不受理之諭知，應僅就妨害公務罪處斷。被告戊○○所犯上開
    違反水利法及妨害公務罪，犯意各別，行為互異，顯係分別起意為之，應予分論
    併罰，公訴人認被告戊○○所犯前開二罪，有方法結果之牽連關係，容有誤會。
    又被告戊○○原姓名為「楊彥彬」，於八十五年十一月二十日更名戊○○，有被
    告戊○○之戶籍謄本足參，參酌被告戊○○亦供明有違反醉藥品管理條例前科，
    堪認臺灣高等法院檢察署刑案紀錄簡覆表所載「楊彥彬」所為如事實欄所示之違
    反麻醉藥品管理條例前科，該「楊彥彬」即係被告戊○○，是被告戊○○於八十
    二年間因違反麻醉藥品管理條例案，經臺灣臺北地方法院判處有期徒刑四月，如
    易科罰金以佰元折算壹日，於八十二年十二月三十日執行完畢，被告己○○於
    八十一年間因業務過失傷害案件，經臺灣臺東地方法院判處有期徒刑六月，如易
    科罰金以佰元折算壹日，於八十二年七月九日易科罰金執行完畢，有臺灣高等
    法院檢察署刑案紀錄簡覆表二份附卷足參，其等於五年之內再犯有期徒刑以上之
    本罪，均為累犯，均依法加重其刑。茲審酌被告甲○○、乙○○將行水區土地開
    闢為停車場，對外牟利，於闢建過程中傾倒磚塊，足以妨害水流，影響該行水區
    附近居民住家安全，惡性重大，而被告甲○○、乙○○為主事者，被告戊○○、
    丙○○、丁○○、己○○均受僱於渠等，情節較輕，暨被告六人素行，犯罪手段
    、目的、所生危害等一切情狀，分別量處如主文所示之刑，並就被告戊○○部分
    定其應執行之刑。末查被告甲○○、丙○○前未曾受有期徒刑以上刑之宣告，有
    臺灣高等法院檢察署刑案記錄簡覆表二份在卷足憑，另被告丁○○於八十年間雖
    曾因妨害自由罪，經本院判處有期徒刑三月，如易科罰金，以拾元折算壹日，
    緩刑三年，惟其於八十七年五月間違反本罪時，緩刑期間已屆滿，而該緩刑宣告
    復未經撤銷，則依刑法第七十六條之規定，該刑之宣告失其效力，即與未曾受徒
    刑之宣告相同，是被告甲○○、丙○○、丁○○於五年以內未曾受有期徒刑以上
    刑之宣告，因一時失慮，致罹刑典，本院認經此刑之宣告後，應知警惕而無再犯
    之虞，本院因認暫不執行其刑為當，分別論以被告甲○○緩刑三年、被告丙○○
    、丁○○各緩刑二年，用啟自新。
二、又被告己○○所駕駛之車號ＦＩ─一八七八號大卡車係被告丁○○所有，業經被
告丁○○於本院審理中供述在卷，是該大卡車既係供被告甲○○等人共犯本件違
    反水利法案件所用之物，雖未扣案，亦不能證明業已滅失，爰依法宣告沒收之。
據上論斷，應依刑事訴訟法第二百九十九條第一項前段，水利法第九十二條之一第一
項後段，刑法第十一條前段、第二十八條、第一百三十五條第一項、第四十七條、第
三十八條第一項第二款、第七十四條第一款、第五十一條第五款，罰金罰鍰提高標準
條例第一條前段，判決如主文。
本案經檢察官楊仲農到庭執行職務。
中      華      民      國      八十九      年     五     月     八     日
                                      臺灣板橋地方法院刑事第六庭
                                          法  官  徐  蘭  萍
右正本證明與原本無異
如不服本判決應於送達後十日內向本院提出上訴狀
                                          書記官  藍  淑  芬
中      華      民      國      八十九    年     五     月    十九    日
附錄本案論罪科刑法條全文：
水利法第九十二條
違反第七十八條第一項各款情形之一者，除通知限期回復原狀、清除或廢止違禁設施
外，處六千元以上三萬元以下罰鍰；因而損害他人權益者，處三年以下有期徒刑、拘
役或科或併科四千元以上兩萬元以下罰金；致生公共危險者，處五年以下有期徒刑，
得併科六千元以上三萬元以下罰金。
前項行為人，未在限期內回復原狀、清除或廢止違禁設施者，得按日處罰鍰致回復原
狀、清除或廢止違禁設施完竣之日止；其情節重大者，得沒入其違禁設施及機具。


司法院資訊處製作；財團法人民間司法改革基金會備份。
